臺灣臺南地方法院刑事判決　　　　　　　　　　　　九十二年度訴字第一三二號
　　公　訴　人　臺灣台南地方法院檢察署檢察官
　　被　　　告　乙　○　○
　　指定辯護人　本院公設辯護人　丙　○　○
右列被告因重傷害案件，經檢察官提起公訴（九十二年度偵字第九八一八號），本院
判決如左：
    主      文
乙○○使人受重傷，處有期徒刑柒年。
    事      實
一、乙○○於民國九十二年五月十一日晚上十一時許，在台南縣麻豆鎮曾文農工旁檳
    榔攤與戊○○等人飲酒，細故與戊○○發生爭執，酒後戊○○返回台南縣麻豆鎮
    ○○路四十九巷一號己○○住處，並倒臥於客廳之沙發上睡覺。乙○○餘怒未消
    ，遂於翌日凌晨一時許，前往上開己○○住處，欲叫醒睡臥於沙發上之戊○○理
    論，因一直無法喚醒戊○○，故至屋外之巷口撿拾木棍一根後，再持該木棍返回
    屋內，進入屋內後先以木棍戳戊○○之腿部，要戊○○隨其至屋外，因戊○○仍
    未起身，遂基於重傷害之犯意，持該木棍朝戊○○頭部、眼部、腿部等處猛擊，
    致戊○○受有頭部外傷併左眼眶骨折，右側尺、橈骨骨折，左側尺骨骨折等之傷
    害及左眼球破裂術後左眼球萎縮無光感之完全喪失視覺機能之無法回復之重傷害
    。
二、案經戊○○訴由台南縣警察局麻豆分局報請臺灣臺南地方法院檢察署檢察官偵查
    起訴。
    理      由
一、訊據被告乙○○固對曾於上開時、地持木棍毆打被害人戊○○，並致戊○○因而
    受傷一節供承不諱，惟矢口否認有何重傷害之犯行，辯稱：伊是誤傷被害人云云
    。惟查：
（一）本件被告乙○○持木棍攻擊被害人戊○○頭部部位等情，業據證人己○○於本
      院審理時證述：伊有看到被害人戊○○被打到頭，當時被害人戊○○眼在流血
      ，且雙手抱頭。被害人戊○○那時是躺在沙發上，伊起床時看到被告乙○○是
      往被害人戊○○的頭部打等語（見本院九十三年四月十五日審判筆錄）。是被
      告乙○○確持木棍攻擊被害人戊○○頭部，並致被害人戊○○眼部受傷之事實
      ，洵堪認定。
（二）本院公設辯護人雖以：當時被害人戊○○平躺在沙發上，被告乙○○站在其腳
      邊，並以棍子毆打被害人戊○○的手部時，因被害人戊○○突然間坐起來，才
      導致被告乙○○不慎打到被害人戊○○的頭部及左眼。且由被害人戊○○受傷
      之左、右側尺骨及橈骨等部位，均位於手部。顯示當時被告乙○○係基於傷害
      之犯意，朝被害人戊○○的手部毆打，不料，被害人戊○○突然坐起來，才不
      慎打到被害人戊○○的頭部及左眼，這個意外不是被告乙○○所預見等語，為
      被告辯護。惟證人己○○於偵查中及本院審理時均證稱：被告乙○○毆打被害
      人戊○○時，被告乙○○的弟弟甲○○有站在旁邊，叫被告乙○○不要再打頭
      ，打頭會死掉，只打手腳就好等語（見臺灣台南地方法院檢察署九十二年度偵
      字第九八一八號偵查卷第十八頁、本院九十三年四月十五日審判筆錄）。可見
      於證人己○○起床前，被告乙○○即持木棍朝被害人戊○○之頭部攻擊，由被
      告乙○○之弟甲○○已勸阻被告乙○○不要再打被害人戊○○之頭部，然證人
      己○○起床後，仍見被告乙○○持木棍繼續攻擊被害人戊○○之頭部等情觀之
      ，足見並非被害人戊○○忽然坐起來，被告乙○○才會誤傷到被害人戊○○之
      眼睛，被告乙○○乃係一直持手中之木棍，直接攻擊被害人戊○○之頭部。且
      頭部為人體極為重要之部位，舉凡五官中眼、耳、鼻、口等均在此處，而被告
      手持木棍猛擊被害人頭部，本即有擊中被害人之眼睛之可能，故縱認被告並非
      有意直接擊中被害人之左眼，並致被害人左眼受有傷害，然被告主觀上亦應有
      容認此一結果發生之意思，且其結果之發生亦不違背被告之本意，是上開辯護
      意旨，尚無可採。
（三）另被害人戊○○遭被告乙○○毆打時，其反應據證人甲○○於警詢時證述：伊
      看到被告乙○○拿一支木棍正在打躺在沙發上的被害人戊○○，被害人戊○○
      痛得一直哀嚎等語（見台南縣警察局麻豆分局麻警刑偵字第○九二○○○一一
      九○三號刑事偵查卷第十三頁），而證人己○○復證稱：被害人戊○○係雙手
      抱頭而未抵抗，且對被告乙○○求饒表示其不敢了等語（見本院九十三年四月
      十五日審判筆錄），參以被害人戊○○受傷之部位，除頭眼部所受之傷害外，
      其餘之傷害係左、右側尺骨骨折及右側橈骨骨折等手部位置，有奇美醫學中心
      九十二年六月二十一日診斷證明書及該醫學中心九十二年九月十九日（九二）
      奇醫字第四一八七號函附之病情摘要在卷可稽（見台南縣警察局麻豆分局麻警
      刑偵字第○九二○○○一一九○三號刑事偵查卷第二四頁、臺灣台南地方法院
      檢察署九十二年度偵字第九八一八號偵查卷第四、五頁），足見被害人戊○○
      於受被告乙○○持木棍攻擊其頭部時，其依本能反應以雙手護頭，故雙手均受
      有傷害，另被害人戊○○除未反抗外，尚一邊哀嚎且對被告乙○○表示求饒，
      然被告乙○○於此情形下仍繼續持木棍猛擊其頭部，且造成被害人戊○○防護
      頭部之雙手均骨折，以及頭眼部受有傷害，足見被告乙○○確有使被害人戊○○受重傷害之犯意，是本案被告乙○○辯稱伊係誤傷被害人戊○○之眼睛云云
      ，顯係犯後卸責狡辯之詞，不足採信。
（四）本件被害人即告訴人戊○○受有頭部外傷併左眼眶骨折，右側尺、橈骨骨折，
      左側尺骨骨折、左眼球破裂及萎縮而無光感等之傷害，有奇美醫學中心九十二
      年六月二十一日之診斷證明書影本二紙（見台南縣警察局麻豆分局麻警刑偵字
      第○九二○○○一一九○三號刑事偵查卷第二三、二四頁）及前揭該醫學中心
      九十二年九月十九日（九二）奇醫字第四一八七號函附之病情摘要（見臺灣台
      南地方法院檢察署九十二年度偵字第九八一八號偵查卷第四、五頁）等在卷可
      稽。且經本院函詢該醫學中心後，該醫學中心復函復被害人戊○○之左眼球萎
      縮及左眼無光感之情形，已屬完全喪失視覺機能，且無治癒之可能，有該醫學
      中心九十三年一月十六日（九三）奇醫字第○三二七號函附之病情摘要在卷可
      稽，是告訴人之左眼視能業已毀敗而達重傷之程度無疑。本件事證明確，被告
      之犯行堪以認定，應依法論科。
二、被告乙○○持木棍猛擊被害人戊○○，致被害人戊○○左眼之視能毀敗，核其所
    為，係犯刑法第二百七十八條第一項之重傷罪。另被告其基於重傷之犯意所致被
    害人戊○○頭部外傷併左眼眶骨折，以及右側尺股、橈骨骨折，左側尺骨骨折等
    傷害之事實，當然吸收於重傷害之行為內，不另論罪（最高法院二十三年上字第
    二七八三號判例意旨參照）。爰審酌被告因細故即出手持木棍毆擊他人，並攻擊
    他人頭部之要害，造成被害人左眼失明，而受有無法彌補之傷害，惡性重大，至
    本院審結均未能與被害人達成和解，犯後仍矢口否認犯行等一切情狀，量處如主
    文所示之刑，以示懲儆。至前開用以傷害之木棍，非屬違禁物，不知為何人所有
    之物，未扣案並已經被告乙○○之弟甲○○丟棄於住家附近之垃圾堆中，，業據
    證人甲○○證述在卷，是該木棍既無證據足資證明尚存在，未免將來執行發生困
    難，爰不併予宣告沒收，附此敘明。
據上論斷，應依刑事訴訟法第二百九十九條第一項前段，刑法第二百七十八條第一項
，判決如主文。
本案經檢察官丁○○到庭執行職務。
中      華      民      國     九十三     年      四      月   二十九   日
                                    臺灣臺南地方法院刑事第七庭
                                        審判長法官  鄧  希  賢
                                              法官  陳  金  虎
                                              法官  楊  佳  祥
右正本證明與原本無異。
如不服本判決，應於判決送達後十日內向本院提出上訴狀（應附繕本）。
                                            書記官  顏  惠  華
中      華      民      國     九十三     年      四      月   三十     日
附錄本案論罪科刑法條：
刑法第二百七十八條：
使人受重傷者，處五年以上十二年以下有期徒刑。
犯前項之罪因而致人於死者，處無期徒刑或七年以上有期徒刑。
第一項之未遂犯罰之。
